---
title: "Tradición versus nuevos modelos en Modelado de Series de Tiempo."
author: "Juan Alvarez - Mauro Lucini"
output:
  html_document:
    df_print: paged
editor_options: 
  markdown: 
    wrap: 72
---

```{r setup, include=FALSE}
# No mostrar warnings en el html
knitr::opts_chunk$set(warning = FALSE, message = FALSE) 
```

## Introducción:

Para este trabajo práctico decidimos realizar un estudio comparativo de
los modelos predictivos de series temporales ARIMA y PROPHET aplicados a
la estimación de la cantidad de sesiones del Ecommerce de Merchanding de
Google.

Se selecciono este dataset debido a que es una Demo de Google Analytics
y es buen ejemplo de aplicación de estos modelos en áreas de Marketing.

## Librerías a utilizar

```{r}
library(prophet)
library(forecast)
library(marima)

library(tidyverse)
library(lubridate)
library(reshape2)

library(Metrics)

library(GGally)
library(ggplot2)
```

## Dataset y Preprocesamiento

```{r}
df <- read.csv('/home/mauro/Escritorio/Facultad/Data Mining/Enfoque Estadístico del Aprendizaje/Trabajo Práctico/data/data_GA.csv')
df <- head(df,-1)

df <- df  %>%
  rename(ds =Índice.de.día,
         y = Sesiones) 

df <- head(df,-1)
df$ds <- dmy(df$ds)

df$CPC <- as.double(df$CPC)
df$CPC[is.na(df$CPC)]<- 0

df$Coste <- as.double(df$Coste)
df$Coste[is.na(df$Coste)]<- 0

head(df)
glimpse(df)


test_30D=subset(df, ds>= "2021-11-01")
train_30D=subset(df, ds< "2021-11-01")
```

### Matriz de Correlación

```{r}

matriz_corr <- round(cor(df%>% 
  select(y, Transacciones, Transacciones.google...cpc, Sesiones.google...cpc,CPC,Coste)),2)
# Se usa melt para poder introducirla en ggplot
matriz_corr <- melt(matriz_corr)

# Se crea heatmap con las correlaciones
ggplot(data = matriz_corr, aes(x=Var1, y=Var2, fill=value)) + 
  geom_tile()+
  geom_text(aes(Var2, Var1, label = value), color = "black", size = 3) + # añado el los valores
 scale_fill_gradient2(midpoint = 0, limit = c(-1,1), space = "Lab", # cambio el gradiente de leyenda y el texto
   name="Correlation")  + 
 theme(axis.text.x = element_text(angle = 45, vjust = 1,# Ajusto el text a 45 grados de la x
    size = 9, hjust = 1),
    plot.title = element_text(color="black", size=14, face="bold.italic",hjust = 0.5), # ajusto el titulo
  axis.title.x = element_blank(), # borro el titulo de eje x
  axis.title.y = element_blank())+ # borro el titulo de eje y
  ggtitle("Matriz de Correlaciones")+ # genero el texto del titulo
 coord_fixed()

```

```{r}

ggplot(df, aes(x=ds)) +
  geom_line(aes(y = y), color = "darkred") + 
  geom_line(aes(y = Coste), color="steelblue", linetype="twodash") 
  xlab("")
```

### Gráficos de Autocorrelación

```{r}
ggAcf(df %>% select(y))

ggAcf(df %>% select(CPC))

ggAcf(df %>% select(Coste))

```

## ¿Qué es el Prophet ?

Se trata de un algoritmo de código abierto creado por el equipo de Data
Science de Facebook. Un algoritmo rápido que proporciona pronósticos
automatizados en pocas líneas de código permitiendo así una ágil
aplicación del mismo. PROPHET es un modelo similar a un modelo de tipo
aditivo generalizado (GAM) que permite pronosticar datos de series
temporales. Para esto las tendencias no lineales se ajustan tanto a la
estacionalidad (seasonality) anual como a la semanal e incluso a la
diaria. Cabe destacar, que se trata de un método robusto respecto de los
datos faltantes y los cambios en las tendencias. También es capaz de
manejar correctamente los valores atípicos.

¿Cuáles son las componentes de **Prophet**?

-   Estacionalidad: La anual es modelada mediante el uso de las series
    de Fournier La semanal se modela con variable de tipo dummy

-   Fechas importantes, feriados y demás: se definen previamente en
    función de si las mismas suponen un quiebre en las tendencias que el
    modelo deba considerar.

-   Tendencia: el modelo detecta automáticamente los cambios de ésta
    seleccionando los quiebres de tendencia en el conjunto de datos. De
    esta manera logra armar las función de tendencia lineal.

Estas componentes se combinan mediante la **ecuación**

$$
y(t) =g(t) + s(t) + h(t)+ e_t
$$

donde:

-   g(t) es la curva de crecimiento lineal o logística por partes para
    modelar cambios no periódicos

-   s(t) son los cambios periódicos (la estacionalidad)

-   h(t) son los efectos que tienen las vacaciones en el pronóstico

-   e(t) es el error del modelo y explica aquellos cambios
    incondicionales que son inherentes a una empresa, a una persona o a
    una circunstancia. 

-   y(t) es el pronóstico del modelo.

Como podemos ver Prophet usa el tiempo como regresor e intenta realizar
un ajuste sobre distintas funciones lineales y no lineales del tiempo
como componentes. Trata el problema de la predicción como un ejercicio
de ajuste de curvas, ajusta los datos mediante el uso de armónicos de
funciones trigonométricas. Además más de ser ágil, tiene la ventaja de
ser un modelo que no requiere demasiado conocimiento en predecir series
de tiempo atento que de manera automática encuentra tendencias
estacionales en los datos.

Según lo mencionado previamente Prophet proporciona dos modelos [g(t)]:
uno de crecimiento logístico y otro de tipo lineal por partes. Por
defecto utiliza el de tipo lineal por partes. La elección del modelo es
un tema delicado atento que esto depende de una variedad de factores
como el tamaño de la empresa, la tasa de crecimiento, el modelo de
negocios y demás. Así pues, si los datos contasen con propiedades
lineales y tuvieran a su vez tendencias de crecimiento o de reducción en
el pasado, debería utilizarse un modelo de tipo lineal por partes.
Mientras que si la variable a predecir cuenta con datos saturados y no
lineales (esto es, crece de forma no lineal y después de alcanzar el
punto de saturación tiene poco o nulo crecimiento o encogimiento y solo
presenta algunos cambios estacionales), se debería optar por el modelo
de crecimiento de tipo logístico.



```{r}
m <- prophet(df)

future <- make_future_dataframe(m, periods = 365)
tail(future)

forecast <- predict(m, future)
tail(forecast[c('ds', 'yhat', 'yhat_lower', 'yhat_upper')])

plot(m, forecast)

prophet_plot_components(m, forecast)
```

### Predicciones de corto tiempo

```{r}
m <- prophet(train_30D)

future <- make_future_dataframe(m, periods = 30)
tail(future)

forecast <- predict(m, future)
tail(forecast[c('ds', 'yhat', 'yhat_lower', 'yhat_upper')])

plot(m, forecast)

rmse(test_30D$y, forecast$yhat[732:760])

dyplot.prophet(m, fcst=predict(m, train_30D))
```

### Predicciones de largo plazo tiempo

```{r}

test_1año=subset(df, ds>= "2020-12-01")

train_1año=subset(df, ds< "2020-12-01")

m <- prophet(train_1año)

future <- make_future_dataframe(m, periods = 364)
tail(future)

forecast <- predict(m, future)
tail(forecast[c('ds', 'yhat', 'yhat_lower', 'yhat_upper')])

plot(m, forecast)

rmse(test_1año$y, forecast$yhat[396:760])

dyplot.prophet(m, fcst=predict(m, train_1año))
```

### Prophet Cross Validation

```{r}


m <- prophet()
m <- fit.prophet(m, df)
df.cv <- cross_validation(m, horizon = 30, units = 'days')
df.p <- performance_metrics(df.cv, rolling_window=1)
df.p
plot_cross_validation_metric(df.cv, metric = 'rmse')
```

### ¿Qué Sucede cuando agregamos variables Regresoras?

Prophet puede sumar variables como regresoras al modelo lineal además de
la objetivo para modelar. Estas regresoras deben ser conocidas para
datos del futuro también en la predicción.

```{r}
m <- prophet()
m<- add_regressor(m,'Coste')
m <- fit.prophet(m, df)
df.cv <- cross_validation(m, horizon = 30, units = 'days')
df.p <- performance_metrics(df.cv)
df.p 

plot_cross_validation_metric(df.cv, metric = 'rmse')

```

```{r}
m <- prophet()
m<- add_regressor(m,'CPC')
m <- fit.prophet(m, df)
df.cv <- cross_validation(m, horizon = 30, units = 'days')
df.p <- performance_metrics(df.cv)
df.p 

plot_cross_validation_metric(df.cv, metric = 'rmse')
```

Se utiliza la función prophet::regressor_coefficients para verificar los
coeficientes de las regresoras

```{r}
m <- prophet()
m<- add_regressor(m,'CPC')
m<- add_regressor(m,'Coste')
m <- fit.prophet(m, df)
df.cv <- cross_validation(m, horizon = 30, units = 'days')
df.p <- performance_metrics(df.cv,rolling_window = 1)
df.p 

plot_cross_validation_metric(df.cv, metric = 'rmse')
prophet::regressor_coefficients(m)
```

### ¿y Agregando Seasonality?

```{r}
m <- prophet()
m <- add_seasonality(m, name='weekly', period=7, fourier.order=3, prior.scale=0.1)
m <- fit.prophet(m, df)
df.p <- performance_metrics(df.cv,rolling_window = 1)
df.p 

plot_cross_validation_metric(df.cv, metric = 'rmse')

```

```{r}
bf_sales = data.frame(
  holiday= 'bf_sales',
  ds= ymd(c('2019-11-29','2020-11-27','2021-11-26')),
  lower_window= 0,
  upper_window= 0)

m <- prophet(holidays = bf_sales)
m <- fit.prophet(m, df)

df.cv <- cross_validation(m, horizon = 30, units = 'days')
df.p <- performance_metrics(df.cv,rolling_window = 1)
df.p 

plot_cross_validation_metric(df.cv, metric = 'rmse')
```

```{r}
m <- prophet()
m<- add_regressor(m,'CPC')
m<- add_regressor(m,'Coste')
m <- add_seasonality(m, name='weekly', period=7, fourier.order=2, prior.scale=0.1)
m <- fit.prophet(m, df)
prophet::regressor_coefficients(m)


df.cv <- cross_validation(m, horizon = 30, units = 'days')

df.p <- performance_metrics(df.cv,rolling_window = 1)
df.p 

plot_cross_validation_metric(df.cv, metric = 'rmse')
prophet::regressor_coefficients(m)

```

### Hiperparámetros del Modelo

Además de esto, se cuenta con los siguiente hiperparmetros para
encontrar la mejor estimación:

-   Changepoint Prior Scale: indica la flexibilidad de la tendencia y
    cuanto puede cambiar la tendencia en los puntos que el modelo
    selecciona. Valores muy altos pueden detectar la temporalidad. Se
    asemeja a una penalización Lasso.

-   Seasonality Prior Scale: indica cuanto puede ajustar el modelo a la
    Temporalidad. Se asemeja a una penalización Ridge.

-   Changepoint Range: Es la proporción por la cual la tendencia puede
    cambiar. Se coloca para no caer en un cambio de tendencia previo a
    los meses a predecir.

-   Holidays Prior Scale: controla la flexibilidad de los efectos de la
    variables Holiday cargada al modelo.

-   Seasonality Mode: define si la temporalidad se modela como aditiva o
    multiplicativa.

-   Growth: Prophet proporciona dos modelos [g(t)]: uno de crecimiento
    logístico y otro de tipo lineal por partes. Por defecto utiliza el
    de tipo lineal por partes. La elección del modelo es un tema
    delicado atento que esto depende de una variedad de factores como el
    tamaño de la empresa, la tasa de crecimiento, el modelo de negocios
    y demás. Así pues, si los datos contasen con propiedades lineales y
    tuvieran a su vez tendencias de crecimiento o de reducción en el
    pasado, debería utilizarse un modelo de tipo lineal por partes.
    Mientras que si la variable a predecir cuenta con datos saturados y
    no lineales (esto es, crece de forma no lineal y después de alcanzar
    el punto de saturación tiene poco o nulo crecimiento o encogimiento
    y solo presenta algunos cambios estacionales), se debería optar por
    el modelo de crecimiento de tipo logístico. 

    -   El modelo Logístico utiliza:

        $$y=\frac{C1}{1+e^{-k(t-m)}}$$

    -   Mientras que el modelo lineal se ajusta mediante:

        $$y= \left\{ \begin{array}{ll} \beta_0+\beta_1 * X: & x<=c\\ \beta_0-\beta_2 c +(\beta_1+\beta_2)X & x>c \end{array} \right. $$

    En donde C es el punto de cambio de tendencia, es un parámetro de
    tendencia y se puede ajustar según los parámetros para la previsión.

-   Changepoints: introducir manualmente puntos de cambios.

-   Number of changepoints: Introducir manualmente el número total de
    cambios permitidos al modelo.

-   Yearly/Weekly/Daily seasonality: elegir bajo que temporalidad va a
    entrenar el modelo.

-   Holidays: Especificar puntos con un efecto específico.

-   Mcmc_samples: indica si utilizar una inferencia bayesiana con
    Cadenas Monte Carlo de Markov o un Maximo a Posterior.

-   Interval_width: Prophet calcula los intervalos de confianza como
    quantiles de los intervalos de la distribución posterior. Este
    parámetro indica que intervalo se calculara y no afecta la
    predicción.

-   Uncertainty_samples: Los intervalos de la distribución posterior se
    calculan por Monte Carlo. Este parámetro indica la cantidad de
    samples que usara para calcularlos. Solo afecta a los intervalos y
    no a la predicción.

En este caso, se usaron Changepoint Prior Scale, Seasonality Prior Scale
y Changepoint Range dentro de un Grid Search:

```{r eval=FALSE}
changepoint_prior_scale <- c(0.01, 0.1, 1.0, 10.0)

seasonality_prior_scale <- c(0.001, 0.01, 0.1, 0.5)

changepoint_range  <- c(0.8, 0.85, 0.9)

hiperparametros <- crossing(changepoint_prior_scale,seasonality_prior_scale,changepoint_range)

rmses= c()

for (i in 1:nrow(hiperparametros))
{
 
  m <- prophet(seasonality.prior.scale = hiperparametros$seasonality_prior_scale[[i]],
               changepoint.prior.scale=hiperparametros$changepoint_prior_scale[[i]],
               changepoint.range =hiperparametros$changepoint_range[[i]] )
  
  m <- fit.prophet(m, df)
  df.cv <- cross_validation(m, horizon = 7, units = 'days')
  df.p <- performance_metrics(df.cv, rolling_window=7)
  rmses <- append(rmses, df.p[['rmse']])

}
hiperparametros$rmse <- rmses
hiperparametros
```

## Comparación con Modelo Tradicional de Series de Tiempo

### ¿Qué es el ARIMA?

Es un modelo estadístico que usa variaciones y regresiones de datos
estadísticos con el fin de encontrar patrones para una predicción. Se
define como un modelo dinámico de series temporales, esto es, que las
estimaciones futuras vienen explicadas por los datos del pasado, no por
variables independientes.

Su método de validación se realiza mediante predicciones sobre una
muestra: se toman del total de n observaciones de la serie temporal, las
n-k primeras. Y una vez elegido el modelo se valida su capacidad
predictiva sobre la submuestra formada por las k últimas observaciones.

#### Componetes / Hiperparámetros del modelo:

-   *La autorregresiva (AR): asume que el valor de la serie en un
    determinado instante se corresponde con la combinación lineal de la
    función en instantes anteriores (hasta un número máximo determinado
    por ellos, llamado "p"), a lo que se añade un componente de error
    aleatorio. Esto es, la información presente de un evento está
    relacionada con los valores pasados.*

-   El Promedio Móvil (MA): asume que el valor observado eb un instante
    se corresponde con un término de error aleatorio al cual se le
    adiciona una combinación lineal de errores aleatorios previos (hasta
    un número máximo de ellos, llamado "q")

-   La integración (I): se aplican sucesivas diferenciaciones en los
    casos en que las series muestren evidencia de no estacionalidad.

```{r}
arima_30D <- arima(train_30D %>% select(y), order=c(1,0,3))


arima_30D


pred_30D <- predict(arima_30D,30)


rmse(test_30D$y, pred_30D$pred)
```

## Auto Arima

Auto ARIMA es una método de forecasting que optimiza los valores de
p,q,d realizando una prueba de cada uno en los datos y optimizando por
los valores mínimos de AIC y BIC.

```{r}
autoarima_30D <- auto.arima(train_30D %>% select(y))
autoarima_30D

pred_auto_30D <- predict(autoarima_30D,30)


rmse(test_30D$y, pred_auto_30D$pred)
```

## Arima Multivariado

```{r}


a <- train_30D
a$ds <- as.numeric(a$ds)
atrasp <- t(a)

Moldelo_multi <- define.model(kvar=7, ar=1, ma=1, rem.var=c(1,3,4,5), indep=c(2,6,7))


modelo_marima <- marima(ts(atrasp),means=1, ar.pattern=Moldelo_multi$ar.pattern, ma.pattern=Moldelo_multi$ma.pattern,
                        Check=F, Plot=F, penalty=1)


a <- a[12:731,]
tsa <- ts(a)
nstart  <- 690
nstep   <- 30
Forecasts <- arma.forecast(series=tsa, marima=modelo_marima, 
               nstart=nstart, nstep=nstep )


One.step <- Forecasts$forecasts[, (nstart+1)]

Predict  <- Forecasts$forecasts[ 2, 690:720]


rmse(a[690:720,2], Predict)


```

## Conclusiones:

La primer diferencia de un modelo tradicional de Arima con Prophet es que Prophet viene implementado con opciones de análisis multivariado. Para Arima se necesita recurrir a librerías más especificas para obtener el resultado multivariados.

Otro punto clave es que Prophet logra encontrar los diferentes puntos de cambio en la tendencia de la serie captando la Temporalidad de la misma, ARIMA esto no lo logra. Esto permite a Prophet realizar predicciones con mejores métricas cuando existe Temporalidad. Cuando esta no se encuentra presente en probable que ARIMA encuentre mejores resultados adaptándose a la tendencia de la serie de tiempo.

Entonces, Arima al no captar la temporalidad también suele ser un modelo que predice mucho mejor valores al corto plazo pero es superado por Prophet por cambios de tendencia en puntos más alejados a futuro. 

  Además otro punto muy superador de Prophet es la inclusion de los intervalos de confianza para los valores de la predicción.



## Bibliografía:

<https://facebook.github.io/prophet/>

<https://cran.r-project.org/web/packages/prophet/prophet.pdf>

<https://datascienceplus.com/time-series-analysis-using-arima-model-in-r/>

<https://rpubs.com/riazakhan94/arima_with_example>
[https://towardsdatascience.com/arima-vs-prophet-forecasting-air-passenger-numbers-4e01b2d93608\#:\\\~:text=Comparison%20with%20Prophet,trend%20in%20the%20time%20series](https://towardsdatascience.com/arima-vs-prophet-forecasting-air-passenger-numbers-4e01b2d93608#:~:text=Comparison%20with%20Prophet,trend%20in%20the%20time%20series){.uri}

<https://medium.com/analytics-vidhya/time-series-forecasting-arima-vs-prophet-5015928e402a>
<https://cran.r-project.org/web/packages/marima/marima.pdf>

<https://backend.orbit.dtu.dk/ws/portalfiles/portal/123996117/marima.anv.talk.pdf>

<https://www.rdocumentation.org/packages/forecast/versions/8.15/topics/auto.arima>

<https://otexts.com/fpp2/arima-r.html>
<https://rdrr.io/cran/marima/man/arma.forecast.html>

<https://cran.r-project.org/web/packages/prophet/prophet.pdf>

```{r}

```

```{r}

```

```{r}

```

```{r}

```

```{r}

```

```{r}

```

```{r}

```

```{r}

```

```{r}

```

```{r}

```

```{r}

```

```{r}

```

```{r}

```

```{r}

```

```{r}

```

```{r}

```

```{r}

```

```{r}

```

```{r}

```

```{r}

```

```{r}

```

```{r}

```

```{r}

```

```{r}

```

```{r}

```

```{r}

```

```{r}

```

```{r}

```

```{r}

```

```{r}

```

```{r}

```

```{r}

```

```{r}

```

```{r}

```

```{r}

```

```{r}

```

```{r}

```

```{r}

```

```{r}

```

```{r}

```

```{r}

```

```{r}

```

```{r}

```

```{r}

```

```{r}

```

```{r}

```

```{r}

```

```{r}

```

```{r}

```

```{r}

```

```{r}

```

```{r}

```

```{r}

```

```{r}

```

```{r}

```

```{r}

```

```{r}

```

```{r}

```

```{r}

```

```{r}

```

```{r}

```

```{r}

```

```{r}

```

```{r}

```

```{r}

```

```{r}

```

```{r}

```

```{r}

```

```{r}

```

```{r}

```

```{r}

```

```{r}

```

```{r}

```

```{r}

```

```{r}

```

```{r}

```

```{r}

```

```{r}

```

```{r}

```

```{r}

```

```{r}

```

```{r}

```

```{r}

```
